【裁判字號】    89,訴,2512
【裁判日期】    900725
【裁判案由】    損害賠償
【裁判全文】
臺灣臺中地方法院民事判決  八十九年訴字第二五一二號
    原      告    乙○○
    法定代理人    甲○○
    被      告    丙○○
右當事人間請求損害賠償事件，經刑事庭移送前來（八十九年度交附民字第六二號），本院
判決如左：
    主    文
被告應給付原告新台幣貳拾萬貳仟肆佰貳拾陸元，及自民國八十九年三月十六日起至清償日
止，按年息百分之五計算之利息。
原告其餘之訴駁回。
訴訟費用由被告負擔四分之一；餘由原告負擔。
本判決原告勝訴部分於原告以新台幣陸萬捌仟元或等值之銀行可轉讓定期存單為被告預供擔
保後，得假執行。
原告其餘假執行之聲請駁回。
    事    實
甲、原告方面：
  一、聲明：
  （一）被告應給付原告新台幣（下同）七十八萬二千三百四十五元及自起訴狀繕本送達被
        告之翌日起至清償日止，按年息百分五計算之利息。
  （二）原告願以現金或銀行可轉讓定期存單供擔保，請准為假執行之宣告。
  二、陳述：
  （一）被告於民國（下同）八十八年十一月二十一日上午十二時四十五分許，駕駛ＲＬ─
        一九一三號自小客車由台中市○○○號○段中山醫學院大門口急速倒車逆向駛入建
        國北路。按汽車駕駛人駕駛車輛應隨時注意車前狀況並採取必要之安全措施，於雙
        向二車道行駛時，應在遵行車道內行駛，不得駛入來車之車道內，於倒車時，應顯
        示倒車燈或手勢後，測明車後有足夠之地位，始可謹慎緩慢後倒，並應注意其他車
        輛及行人，促使行人及車輛避讓，道路交通安全規則第九十四條第三項、第九十七
        條、第一百十條分別定有駕駛人遵守義務之規定。被告於前開時地駕車，負有上開
        注意義務，且依當時之天候晴、光線足，又無障礙物阻礙被告視線，被告無不能注
        意之情形，竟疏未注意，貿然逆向倒車而出，致撞擊適行經該處之原告人車倒地，
        原告因此事故受有左股骨幹粉碎性骨折、左臏股下端粉碎骨折，左臏股韌帶斷裂、
        左膝巨大裂傷等嚴重傷害，故被告就此事故之發生有重大過失。被告之過失傷害刑
        事部分經台灣台中地方法院、台灣高等法台中分院分別以八十九年度交自字第四號
        及八十九年度交上易字第一五三一號刑事判決處被告徒刑三月確定在案。
  （二）原告依民法第一百八十四條、第一百九十三條、第一百九十五條，請求被告賠償因
        此事故所生之財產上損害及非財產上損害，茲分述如下：
    １、醫療費十萬七千一百八十元：全民健保給付部分，共給付八萬六千一百零三元。自
        行負擔之醫療費共計二萬一千零七十七元。
    ２、增加生活上需要之支出費用：
    （１）購置醫療上所必需之用品、器材包括腳支架、陪伴椅等合計一萬六千一百元。
    （２）原告住院及療養期間（住院十七天、在家休養十四天）三十一天之看護費用，每
          天二千元，計六萬二千元，暨原告之父母為看護而支出交通費一萬二千元，合計
          七萬四千元。按親屬看護，並未現實支出費用，但親屬基於親情恩惠所付之勞力
          ，可評為金錢，不能因未支付而加惠於加害人，應認原告亦受有相當於親屬看護
          費之損害，應比照僱用護士看護求償。另被害人因受傷住院、退院或到院門診所
          支出之交通費，亦為治療所必需之費用，自得請求加害人賠償，被害人如需人看
          護時，看護人為看護而支出之交通費，亦得請求賠償。
    （３）美容復健費計十一萬元：原告現尚未滿二十歲，正值青春年華，而本件車禍所留
          下之疤痕非常明顯，以該疤痕之巨大，如非美容復原，原告勢必永生不能穿短裙
          或泳衣，因此美容復健費之支出，在社會一般之經驗法則，顯為必要之費用。
    （４）精神慰撫金四十八萬元：原告遭受如此嚴重之傷害，除身體之傷害非短時間可期
          痊癒，更須經不斷之手術、復健，美容等身心煎熬，受傷之腿部尚不能彎曲，膝
          蓋關節值氣候變化即酸痛難耐，精神肉體所受痛苦甚大，故請求非財產上損害金
          額四十八萬元。
三、證據：提出診斷證明書影本二紙、統一發票影本一紙、免用統一發票收據影本四紙、醫
    療費用收據影本十二紙、照片四幀為證，並聲請訊問證人施智偉、李美女、陳寶釵、李
    麗姿、李佩容，及聲請調閱本院八十九年度交自字第四號、台灣高等法院台中分院八十
    九年度交上易字第一五三一號刑事卷宗，暨聲請向中山醫學院附設醫院函查全天候看護
    每人每天費用額、向秀傳醫院美容復健中心函查美容復健費預估額。
乙、被告方面：
  一、聲明：原告之訴及假執行之聲請均駁回。
  二、陳述：
  （一）被告倒車時已亮倒車燈，當時慢車道未停有車輛。被告倒車後正欲進正常車道時，
        突見原告騎機車載一男生由北向南行駛，機車重心不穩，高速蛇行，被告為免車禍
        發生，即煞車停止，並鳴喇叭、打遠光燈示警，但因原告未遵守速限，車速高達六
        十公里，且未在慢車道上行駛，未注意被告之示警，加之應變能力、經驗不足，故
        撞上被告車之左前車燈下方，致被告之車亦受有損害，故車禍發生之責任非可全歸
        責於原告。
  （二）原告所提之財產上損害部分費用與事實不符，詳列如下：
    １、醫療上所必需之用品：應扣除非必需之用品陪伴椅六千五百元，扣除後為九千六百
        元。又腳支架如是必需品，則何以醫院未提供，而需自費購買，此部分之支出亦有
        爭議。
    ２、看護費及交通費：第一次住院只十七天，如經醫院證明要全天候看護，亦僅得請求
        三萬四千元。原告請求加計第二次住院四天之看護費及看護家屬之交通費，自屬無
        據，且原告提出之計程車資收據，係臨訟補填，並不足採。
    ３、美容復健費用：原告已行動自如，無需接受復健治療，且原告受傷部位，並不影響
        外觀，亦無整形美容之必要。
  （三）本件車禍原告與有過失，依民法第二百十七條第一項規定，得減輕被告賠償金額。
        再者，被告之車因原告之過失碰撞致有損害，修理費計七千元，又修理期間七天以
        計程車代步，每日費用三百元，計二千一百元，合計九千一百元，依過失相抵原則
        ，應由原告依過失比例負擔賠償，而相抵銷。
三、證據：提出修車簽認單、修護工作單影本各一紙為證。
    理    由
一、本件原告主張被告於民國（下同）八十八年十一月二十一日上午十二時四十五分許，駕
    駛車號ＲＬ－一九一三號自小客車，本應注意汽車在雙向二車道行駛時均應在遵行車道
    內行駛；在劃有分向限制線之路段，不得駛入來車之車道內，而依當時情形，並無不能
    注意之情事，竟仍自台中市○區○○○路一段一一號前倒車後，圖便利欲穿越分向限
    制線，而逆向沿建國北路往西川二路方向行駛，適原告騎乘車號ＦＩＥ—五九九機車，
    沿建國北路由西川二街往文心南路方向行駛，途經該處，被告駕駛之自小客車左前保險
    桿與乙○○騎乘之機車車頭碰撞，致原告人車倒地，受有左骨骨幹粉碎性骨折、左臏骨
    下端粉碎性骨折、左臏骨韌帶斷裂、左膝巨大撕裂傷等傷害，刑事部分經本院判處有期
    徒列三月確定之事實，有診斷證明書、本院八十九年交自字第四號刑事判決附卷可證，
    且為被告所不爭執，堪信為真實。
二、按汽車在雙向二車道行駛時，應在遵行車道內行駛；在劃有分向限制線之路段，不得駛
    入來車之車道內，道路交通安全規則第九十七條第一、二款分別定有明文。經查，車禍
    發生地點不能迥轉，且係雙黃線，業經警員吳明長於上開刑事案件證述明確，被告駕駛
    汽車行經該路段時，自應注意上述道路交通安全規則之規定，復依上開交通事故調查報
    告表之記載，車禍當時之天候晴、路面乾燥、道路無障礙物、視距良好，被告顯無不能
    注意之情事，竟為圖便利穿越分向限制線，而未在應遵行車道方向行駛，致撞及原告肇
    事，其行為顯有過失，足堪認定。惟原告以四、五十公里之時速超速行駛於速限四十公
    里之市區道路，且未注意車前狀況，就事故之發生亦與有過失，故兩造均有過失，應可
    確認。
三、按因故意或過失，不法侵害他人之權利者，負損害賠償責任；不法侵害他人之身體或健
    康者，對於被害人因此喪失或減少勞動能力或增加生活上之需要時，應負損害賠償責任
    ；不法侵害他人之身體、健康、名譽、自由、信用、隱私、貞操，或不法侵害其他人格
    法益而情節重大者，被害人雖非財產上之損害，亦得請求賠償相當之金額，民法第一百
    八十四條第一項前段、第一百九十三條第一項、第一百九十五條第一項分別定有明文。
    被告上開過失不法侵害原告之身體，既經認定，則對於原告因而所受之損害，自應負賠
    償責任。茲就原告請求被告賠償費用，應否准許，分述為次：
（一）醫療費用部分：
      按全民健康保險法第八十二條規定：「保險對象因汽車交通事故，經本保險提供醫療
      給付者，本保險之保險人得向強制汽車責任保險之保險人代位請求該項給付。」，全
      民健康保險法為保險法之特別法，依特別法優於普通法之原則，全民健康保險法第八
      十二條應優先於保險法第一百三十五條、第一百零三條之規定而為適用，從而全民健
      康保險之被保險人因汽車交通事故，經全民健康保險提供醫療給付者，全民健康保險
      人自得向強制汽車責任保險之保險人代位請求該項給付，而依強制汽車責任保險法第
      三十條規定，於該範圍內，加害人或強制汽車責任保險之被保險人之損害賠償責任即
      因而解免，全民健康保險被保險人對於加害人之損害賠償請求權亦因而喪失。原告主
      張因本件車禍傷害共支出醫療費用十萬七千一百八十元，其中自行負擔之費用額二萬
      一千零七十七元，全民健康保險給付額八萬六千一百零三元，業據提出收據影本為證
      ，且為被告所不爭執，揆諸前揭說明，原告係全民健康保險之被保險人，因汽車交通
      事故，業經受領全民健康保險之醫療給付，則原告所得請求者僅係自行負擔之費用額
      二萬一千零七十七元，其中診斷書費一百八十元、二百四十元非係因侵權行為所生財
      產上之損害，不得請求賠償，另電話費七十七元，非屬醫療上所必須，均應予扣除，
      故原告得請求賠償之醫療費用為二萬零五百八十元，逾此部分之請求，於法不合，不
      應准許。
（二）增加生活上所需之費用部分：
  １、醫療器材費用一萬六千一百元部分：
      原告主張自行購買醫療上所必需之用品，如腳支架、便盆椅、枴杖、矽膠片、繃帶、
      去疤膏、膠帶、陪伴椅等費用，合計一萬六千一百元，業據提出統一發票、收據等為
      證，原告因車禍受傷，受有左骨骨幹粉碎性骨折、左臏骨下端粉碎性骨折、左臏骨韌
      帶斷裂、左膝巨大撕裂傷等傷害，前開物品之支出，除陪伴椅六千五百元部分，非屬
      醫療上所必需，應予扣除外，均屬合理且必要，應予准許。是以，原告得請求之醫療
      器材費用為九千六百元。
  ２、看護費用六萬二千部分：
      按被害人親屬無償看護時，縱無現實看護之支付，亦無受支付之請求，但親屬看護所
      付出之勞力非不能評價為金錢，此種親屬基於身份關係之恩惠，自不能加惠於加害人
      ，故應衡量及比照僱用職業看護之情形，認被害人受有相當看護費之損害，得向加害
      人請求賠償。原告主張第一次手術期間（八十八年十一月二十一日至十二月七日），
      及手術後在家療養期間（八十八年十二月八日至同年月二十一日），暨第二次手術期
      間（八十九年三月七日至同年月十日）有全日僱請看護之必要，並僱請訴外人陳寶釵
      、李佩裕、李麗姿、李美女等照顧，一日二千元計算等事實，有診斷證明書、中山醫
      院附設醫院函在卷可稽，並據陳寶釵、李佩裕到庭證述明確，原告於手術住院及療養
      期間共計三十一日既確須由他人看護，則不論原告由親屬看護或僱人看護，均得向被
      告請求賠償看護費之損害，故本件原告主張受有其住院期間三十一日，每日看護費二
      千元，共計六萬二千元之損害，尚屬相當，自應准許。
  ３、計程車車資一萬二千元部分：
      原告主張看護人員為看護所支出之交通費用一萬二千元，雖據提出計程車費收據影本
      二份為證，惟不論是否親屬為看護，看護人員既均比照僱用職業看護之報酬，而職業
      看護為執行看護工作所支出交通費用，非可於看護報酬外另向原告請求，故看護人員
      之交通費並非增加原告生活上需要之費用，原告此部分請求，不應准許。
  ４、美容復健費用十一萬元部分：
      原告主張請求腿部受傷留下之疤痕，非常明顯，請求美容復健費計十一萬元。惟查，
      原告受傷之疤痕在腿部或手臂，非必需裸露之部位，且該疤痕為一般外傷性疤痕，對
      外觀並無大影響，此有照片四幀為證，再者，依一般經驗疤痕經過相當時日會漸淡化
      ，認無整型美容之必要，且原告現已可自由行動，亦不須復健，是而原告此部分請求
      ，不予淮許。
  ５、原告因本件車禍受傷，增加生活上之需要之費用，合計七萬一千六百元。
（三）非財產上之損害精神慰撫金部分：
      查原告因此事故受有左股骨幹粉碎性骨折、左臏股下端粉碎骨折，左臏股韌帶斷裂、
      左膝巨大裂傷等傷害之事實，且經多次手術，肉體、精神確實受有痛苦，本院斟酌原
      告目前就讀大學，被告專科畢業，從事房屋仲介，薪水約三萬等兩造之身分、地位，
      及原告所受傷害等一切情狀，認原告請求慰撫金四十八萬元，尚嫌過高，應予核減為
      二十萬元，方屬公允，逾此數額之請求，為無理由。
（四）綜上所述，原告依侵權行為損害賠償請求權，得請求被告賠償二十九萬二千一百八十
      元（計算方式：20580+9600+62000＋200000=292180）。
四、又按損害之發生或擴大，被害人與有過失者，法院得減輕賠償金額，或免除之，民法第
    二百十七條第一項定有明文。在本件被告對於本件車禍之發生，固有過失，惟查，道路
    交通安全規則第九十四條第三項規定：「汽車行駛時，駕駛人應注意車前狀況及兩車併
    行之間隔，並隨時採取必要之安全措施。」，第九十三條規定：「在市區道路，時速不
    得超過四十公里」本件原告騎乘機車行經上開肇事地點時，即應注意遵守上開規定，且
    車禍發生時間在上午十二時許，當時光線明亮，依其狀況並無不能注意之情事，原告竟
    以時速四、五十公里之速度行駛，且未注意車前狀況，隨時採取必要之安全措施，致撞
    及被告之車輛肇事，其就本件車禍之發生，顯亦與有過失，至臻明確。本院審酌被告未
    遵行車道方向行駛，欲逆向穿越分向限制線，及原告未注意車前狀況，超速行駛，閃避
    不及而發生碰撞等肇事情形，認原告應負十分之三之過失責任，被告應負十分之七之過
    失責任，爰依此比例，減輕被告賠償金額十分之三，故被告應賠償之金額為二十萬四千
    五百二十六元。（計算方式：292180×0.7＝204526）
五、又被告主張本件車禍之發生原告與有過失，致伊所有車號ＲＬ─一九一三號車輛亦受有
    損害，支出修車工資七千元，及修理期間以計程車代步之費用九千一百元，應由原告賠
    償，並與伊應負之賠償債務相抵等語。查原告對本件車禍之發生既有過失，已如前述，
    則被告請求原告賠償支出修車工資七千元，並提出修車簽認單、工作單為憑，即屬有據
    ，應予淮許，而計程車費部份，被告並未提出單據以資證明，此部份請求尚屬無據，不
    予淮許。惟依過失相抵規定，應減輕原告賠償金額百分之七十，故原告應賠償被告之金
    額為二千一百元（7000×（1－70％）＝2100）。按二人互負債務，而其給付種類相同
    ，並均屆清償期者，各得以其債務，與他方之債務，互相抵銷。民法第三百三十四條前
    段定有明文。本件被告應賠償原告二十萬四千五百三十六元，但得向原告請求修車工資
    支出二千一百元，兩相抵銷後，被告仍應賠償原告二十萬二千四百二十六元（000000－
    0000＝202426 ）。
六、從而原告依侵權行為法律關規定，請求被告給付二十萬二千四百二十六元及自起訴狀繕
    本送達被告之翌日即八十九年三月十六日起至清償日止，按年息百分之五計算之法定利
    息，洵屬正當，為有理由，應予准許。逾此部分之請求為無理由，應予駁回。
七、原告陳明願供擔保，聲請宣告假執行，經核其勝訴部分，核無不合，爰酌定相當之擔保
    金額宣告之。至原告敗訴部分，其假執行之聲請已失所依附，不予准許。
八、據上論結，本件原告之訴為一部有理由，一部無理由，依民事訴訟法第七十九條但書、
    第三百九十條第二項，判決如主文。
中        華        民        國   九十     年      七       月    二十五     日
~B法      官  吳蕙玟
右為正本，係照原本作成。
如不服本判決，應於判決送達後二十日內，向本院提出上訴狀。
中        華        民        國   九十     年      七       月    二十七     日
~B法院書記官


司法院資訊處製作；財團法人民間司法改革基金會備份。
